臺灣板橋地方法院刑事判決　　　　　　　95年度易字第1958號
公　訴　人　臺灣板橋地方法院檢察署檢察官
被　　　告　甲○○
上列被告因妨害公務等案件，經檢察官提起公訴（95年度偵字第
20114號），本院判決如下：
    主  文
甲○○傷害人之身體，累犯，處有期徒刑柒月。
    事  實
一、甲○○前於民國89年間因傷害等案件，經本院以89年度易字
    第4544號判決判處有期徒刑8 月確定，嗣於90年11月23日縮
    刑期滿執行完畢（再犯本罪構成累犯）。竟仍不知悔改，於
    95 年8月20日下午4 時30分許，在臺北縣五股鄉○○路○ 段
    中山高速公路交流道口，因懸掛抗議政治及司法之標示牌，
    經臺北縣政府警察局蘆洲分局德音派出所員警乙○○依法執
    行職務予以制止，詎甲○○因長期罹患慢性精神分裂症之精
    神障礙，致其辨識行為違法及依其辨識而行為之能力顯著減
    低，非但不聽從員警之制止，反基於妨害公務及傷害之犯意
    ，以徒手方式，毆打依法執行職務之員警乙○○眼睛下方及
    小腿處，並推倒乙○○及其執行勤務所騎乘之車牌號碼M9T-
    087 號警用機車，致使乙○○受有左腿近鼻部及左鼻翼挫傷
    多處合併出血、右腳大腿後近膝蓋後部裂傷3 公分長、及胸
    部疼痛、呼吸微緊等傷害，並以此強暴方式妨害乙○○執行
    公務，嗣經在場民眾莊傳國上前一同制止逮捕而查獲。
二、案經乙○○訴由臺北縣政府警察局蘆洲分局報請臺灣板橋地
    方法院檢察署檢察官偵查起訴。
    理  由
一、訊據被告甲○○矢口否認有上揭妨害公務及傷害等犯行，辯
    稱：案發當天警察編號65560 號毀損我原本掛在高速公路交
    流道口的重要證物，並與警察莊傳國結夥持槍搶劫金錢財物
    ，並騎機車衝撞我的陰部，我差點跌倒，又持槍說要射穿我
    的腦袋，我有把手放在他的脖子要防衛，但警察自己跌倒，
    且自己把鼻孔挖流血；這是內政部長李逸洋、警政署長候友
    宜、警察臂章編號65560 、便衣警察莊傳國，有結夥持槍搶
    劫我的金錢財物，擄人勒贖，殺人案件；大概是為了96年初
    北高市長選舉，要把我隔離，然後再把我槍擊死亡云云。
二、本院認定被告犯罪事實所憑之證據及理由：
    (一)按被告以外之人於審判外之言詞或書面陳述，除法律有規
      定者外，不得作為證據。又被告以外之人於偵查中向檢察
      官所為之陳述，除顯有不可信之情況者外，得為證據，刑
      事訴訟法第159 條第1 項、第159 條之1 第2 項分別定有
      明文。證人乙○○、莊傳國於檢察官偵訊時之證述，雖屬
      被告以外之人於審判外之言詞陳述，惟檢察官於偵訊前已
      踐行具結程序，此觀偵訊筆錄所載及所附證人結文甚明，
      合於法定要件，而上開證人有完足之觀察、記憶及陳述能
      力，檢察官亦無任何違法取供情事，其等所為之證述顯係
      出於自由意志，可信性極高，復查無「顯有不可信之情況
      」，依刑事訴訟法第159 條之1 第2 項規定，為傳聞證據
      之例外情形，自有證據能力，合先敘明。
    (二)證人即告訴人乙○○於偵查中證稱：我於95年8 月20日4
      時30分到五股鄉○○路○ 段交流道口，被告甲○○正在現
      場貼標語，我跟被告說不能貼，被告就撲過來打我眼睛下
      面跟小腿，還推倒我的警用機車；當時我是穿制服佩槍巡
      邏中，我告訴被告要把違規物給我，並沒有其他行為，更
      不可能搶被告，我要告被告妨害公務及傷害等語綦詳（見
      95年度偵字第20114 號卷第46頁）。
    (三)證人乙○○上開證言核與證人莊傳國於偵查中證稱：案發
      當天我下班經過五股交流道，當時我看到員警的車子已經
      被推倒了，員警在地上，被告甲○○壓在上面，我看被告
      在打警察，警察有穿制服，所以一看就知道是警察被打，
      我趕過去被告才住手，當時警察並沒有持槍搶劫，都是被
      告自己亂喊警察搶劫等語相符（見同上偵卷第43-44 頁）
      。
    (四)此外，並有臺北縣政府警察局蘆洲分局德音派出所95年8
      月20日勤務分配表1 紙、健泰診所診斷證明書1 紙、乙○
      ○受傷照片3 張、警用機車照片7 張及被告張貼之招牌照
      片1 張等件附卷可按（見同上偵卷第17、18、20-25） 。
    (五)綜上調查，證人乙○○、莊傳國所言與客觀事實相符，堪
      予採信；被告前揭辯解語無倫次，顯非可採。本件事證已
      甚明確，被告犯行堪以認定。
二、核被告對於公務員依法執行職務時，施強暴並致公務員受傷
    ，所為係犯刑法第135 條第1 項妨害公務罪及同法第277 條
    第1 項傷害罪。被告以一強暴行為同時觸犯上開二罪，為想
    像競合犯，應依刑法第55條之規定論以較重之傷害罪。又查
    被告有如事實欄所示之論罪科刑執行前科，有臺灣高等法院
    被告前案紀錄表1 份附卷可按，其於受有期徒刑執行完畢後
    ，5 年內再故意犯本件有期徒刑以上之罪，為累犯，應依法
    加重其刑。
三、又查本件被告於本院審理中，對於本院訊問之內容雖非完全
    不能理解，惟其回答時常脫離現實，牽扯政治而混淆不清；
    經本院將被告送請財團法人天主教耕莘醫院（以下簡稱「耕
    莘醫院」）為精神鑑定結果，認被告無明顯智力不足，但有
    明顯精神病症狀，表現方式多為思考方面之障礙，包括有思
    考脫離現實（多為政治妄想，均把所有政治相關人物之事績
    做不符合現時之連結）；以及思考歷程之障礙（包括聯想鬆
    弛、語無倫次）。整體自我照顧及社會功能極差。精神科診
    斷結果為慢性精神分裂症；在評估時發現被告已有長期精神
    病症狀，但因無病識感，未曾接受過精神科治療，但因其精
    神病症之影響，被告言行舉止反應常有現實差感，甚至是衝
    動及攻擊行為。依被告自己之說明，在案發當時，自覺並無
    明顯的幻聽或意識不清，並且否認有起訴書所指之犯行，仍
    以其被害妄想來解釋自己為何被收押及起訴，目前無足夠證
    據顯示被告在案發當時的犯行是直接受妄想症控制而作之行
    為，故判斷被告於犯案當時的精神狀況應未達到心神喪失程
    度；但依被告病情之發展及嚴重度來推斷，被告在案發前及
    案發當時皆有明顯的精神病症狀，以致其現實判斷能力明顯
    受損，且其言行反應易受其妄想之影響，而有失當之處，故
    個案於案發當時的精神狀態應已達於精神耗弱程度等情，此
    有耕莘醫院所出具之司法精神鑑定報告書一份附卷可按（見
    本院卷第62-67 頁）；自堪認被告於行為當時確因精神障礙
    ，致其辨識行為違法或依其辨識而行為之能力顯著減低，本
    院爰依刑法第19條第2 項之規定減輕其刑，並先加後減之。
四、至本院另委請財團法人亞東紀念醫院就被告為精神鑑定之結
    果，雖認被告形式思考型態已開始出現迴繞與失組織之徵象
    ，顯示其認知功能已受影響，故被告於本案犯案當時之心智
    功能，已無法辨別事理，相當於已達「心神喪失」之狀態等
    情，此有該院出具之精神鑑定報告書1 份附卷可查（見本院
    卷第45-46 頁）。惟本院於訊問被告時，被告尚能辨識正確
    之時間、地點，亦能對訊問內容表達一定之意見，亦知請求
    賠償以維護自身權利，可見被告之精神疾病，尚未使其完全
    無法辨識其行為違法，或使其完全喪失欠缺依其辨識而行為
    之能力；本院因認應以前揭耕莘醫院所為之精神鑑定較為可
    採，附此敘明。
四、爰審酌被告甲○○前有妨害公務、傷害、妨害自由、恐嚇等
    前科，此有臺灣高等法院被告前案紀錄表1 份附卷可按，素
    行不佳，竟仍不知悔改，再為本件妨害公務及傷害之犯行，
    其犯罪之動機、目的、手段均非可取，所為嚴重危害公務員
    執行職務之安全，惟其犯罪當時已罹患長期之精神疾病，判
    斷力已較常人為低，其行為之可責性亦應較常人為輕等一切
    情狀，量處如主文所示之刑，以資懲儆。
據上論斷，應依刑事訴訟法第299 條第1 項前段，刑法第135 條
第1 項、第277 條第1 項、第55條、第47條第1 項、第19條第2
項，刑法施行法第1 條之1 第1 項、第2 項，判決如主文。
本案經檢察官張誌洋到庭執行職務。
中　　華　　民　　國　　96　　年　　3 　　月　　1　　日
                  刑事第五庭審判長法　官  陳坤地
                                  法  官  李麗珠
                                  法  官  許映鈞
以上正本證明與原本無異。
如不服本判決，應於判決送達後10日內，向本院提出上訴狀。
                                  書記官　范煥堂
中　　華　　民　　國　　96　　年　　3 　　月　　1　　日
附錄本案論罪科刑法條全文：
中華民國刑法第135條
對於公務員依法執行職務時，施強暴脅迫者，處3 年以下有期徒
刑、拘役或3 百元以下罰金。
意圖使公務員執行一定之職務或妨害其依法執行一定之職務或使
公務員辭職，而施強暴脅迫者，亦同。
犯前二項之罪，因而致公務員於死者，處無期徒刑或7 年以上有
期徒刑；致重傷者，處3 年以上、10年以下有期徒刑。
中華民國刑法第277條
傷害人之身體或健康者，處3 年以下有期徒刑、拘役或1 千元以
下罰金。犯前項之罪因而致人於死者，處無期徒刑或7 年以上有
期徒刑；致重傷者，處3 年以上10年以下有期徒刑。
